【裁判字號】    98,易,2430
【裁判日期】    981026
【裁判案由】    毒品危害防制條例
【裁判全文】
臺灣板橋地方法院刑事判決              98年度易字第2430號
公  訴  人  臺灣板橋地方法院檢察署檢察官
被      告  甲○○
                    （現另案在臺灣臺北監獄臺北分監執行中
上列被告因違反毒品危害防制條例案件，經檢察官提起公訴（98
年度毒偵字第5775號），經本院裁定依簡式審判程序審理，茲判
決如下：
    主  文
甲○○施用第二級毒品，累犯，處有期徒刑伍月，如易科罰金，
以新臺幣壹仟元折算壹日。
    事  實
一、甲○○(一)前因施用毒品案件，經本院於民國89年3 月12日以
    89年度毒聲字第1899號裁定送勒戒處所觀察勒戒，因認有繼
    續施用毒品之傾向，經本院於89年5 月10日以89年度毒聲字
    第3089號裁定令入戒治處所施以強制戒治，於89年10月27日
    因停止戒治而釋放，嗣於90年4 月10日因強制戒治期滿未經
    撤銷停止戒治而視為執行完畢，並由臺灣板橋地方法院檢察
    署檢察官以90年度戒毒偵字第322 號為不起訴處分確定。(二)
    復因施用毒品案件，經臺灣臺北地方法院於91年8 月23日以
    91年度毒聲字第1686號裁定令入戒治處所施以強制戒治，於
    93年1 月9 日因毒品危害防制條例修法廢止二犯強制戒治之
    規定而釋放出所（非因執行完畢而釋放），並由臺灣臺北地
    方法院於91年9 月7 日以91年度簡字第2725號刑事判決判處
    有期徒刑6 月確定，於91年12月23日確定，於93年1 月9 日
    入監，93年7 月8 日期滿執行完畢。(三)再因違反動產擔保交
    易法案件，經臺灣臺北地方法院於95年1 月27日以94年度易
    字第1886號刑事判決判處有期徒刑3 月，並於95年2 月27日
    確定，於95年4 月28日以易科罰金執行完畢。(四)又因施用第
    二級毒品案件，經本院於96年6 月15日以96年度簡字第3878
    號刑事判決判處有期徒刑6 月，減刑為3 月，於96年8 月2
    日確定，於96年9 月17日入監，96年12月16日期滿執行完畢
    。(五)再因施用第二級毒品案件，經本院於96年12月27日以96
    年度易字第3667號刑事判決判處有期徒刑7 月，嗣經上訴臺
    灣高等法院，於97年3 月18日撤回上訴確定，於97年7 月27
    日入監，98年2 月26日期滿執行完畢（以上有期徒刑之執行
    於本件構成累犯）。(六)復因施用第二級毒品案件，經本院於
    97年11月24日以97年度簡字第8423號刑事判決判處有期徒刑
    5 月，於98年3 月16日確定，現正執行中（此部分於本件不
    構成累犯）。詎不知警惕，復基於施用第二級毒品之犯意，
    於98年6 月27日晚上10時50分許經警查獲後採尿時回溯前96
    小時內某日時，在不詳地點，將甲基安非他命置入玻璃球內
    燒烤，在以吸管吸食煙霧方式施用第二級毒品甲基安非他命
    1 次。嗣於98年6 月27日下午10時50分許，在臺北縣三重市
    ○○街與福隆街交岔口，因另案通緝經警緝獲，經採集其尿
    液檢體送驗後，結果呈安非他命類呈現陽性反應，始查悉上
    情。
二、案經臺北縣政府警察局三重分局報請臺灣板橋地方法院檢察
    署檢察官偵查起訴。
    理  由
一、認定犯罪事實所憑證據及理由
（一）被告甲○○就其於98年6 月27日下午10時50分許為警查獲
      後經警採尿時回溯前96小時內某日時，將甲基安非他命置
      入玻璃球內燒烤，在以吸管吸食煙霧方式，施用第二級甲
      基安非他命之事實，於本院準備程序及審理中所坦承。
（二）被告於98年6 月27日下午10時50分許，為警查獲後予以採
      集其尿液檢體（代碼編號C0000000），經送臺灣檢驗科技
      股份有限公司以酵素免疫分析法初步檢驗，再以氣相層析
      ／質譜儀法確認檢驗，確呈甲基安非他命陽性反應一節，
      有臺北縣政府警察局查獲毒品案件尿液檢體監管紀錄表影
      本、臺灣檢驗科技股份有限公司濫用藥物檢驗報告影本（
      報告日期：98年7月8日；編號：UL/2009/60799號）等各1
      份在卷可稽（偵卷第6、15頁）。
（三）按「尿液毒品檢驗…若能使用先進之氣相層析質譜儀分析
      法確認，則可完全排除偽陽性之干擾，為目前最具公信力
      的檢驗方法。」等語，有法務部調查局第六處87年9 月29
      日（87）發技（一）字第87074574號函附卷為憑，足見上
      揭臺灣檢驗科技股份有限公司所使用之檢驗方法已可完全
      排除毒品偽陽性之干擾，其檢驗結果堪以採信；而「甲基
      安非他命經口服投與後約百分之70於24小時內自尿液中排
      出，約百分之90於96小時內自尿液中排出，甲基安非他命
      之檢出與其投與方式、投與量、個人體質、採尿時間及檢
      測儀器之精密度等諸多因素有關，惟依上述資料推斷，最
      長可能不會超過4 日」等情，此有行政院衛生署藥物食品
      檢驗局（81）藥檢壹字第001156號函各1 紙附卷可憑。
（四）綜上所述，被告之尿液經以氣相層析質譜儀分析法檢驗，
      既係呈甲基安非他命陽性反應，佐以上函示，顯見被告上
      揭於本院準備程序及審理時所坦承於98年6 月27日下午10
      時50分許經警查獲後採尿時回溯前96小時內某時，施用第
      二級毒品甲基安非他命等情，應與事實相符而值採信。
（五）按毒品危害防制條例於92年7 月9 日修正公布，自93 年1
      月9 日施行，其中第20條、第23條將施用毒品之刑事處遇
      程序，區分為「初犯」及「五年內再犯」、「五年後再犯
      」。依其立法理由之說明：「初犯」，經觀察、勒戒或強
      制戒治後，應為不起訴處分或不付審理之裁定；經觀察、
      勒戒或強制戒治執行完畢釋放後，「五年內再犯」者，因
      其再犯率甚高，原實施之觀察、勒戒及強制戒治既已無法
      收其實效，爰依法追訴或裁定交付審理。至於經觀察、勒
      戒或強制戒治執行完畢釋放後，「五年後再犯」者，前所
      實施之觀察、勒戒或強制戒治已足以遮斷其施用毒品之毒
      癮，為期自新及協助其斷除毒癮，仍適用「初犯」規定，
      先經觀察、勒戒或強制戒治之程序。從而依修正後之規定
      ，僅限於「初犯」及「五年後再犯」二種情形，始應先經
      觀察、勒戒或強制戒治程序。倘被告於五年內已再犯，經
      依法追訴處罰，縱其第三次（或第三次以上）再度施用毒
      品之時間，在初犯經觀察、勒戒或強制戒治執行完畢釋放
      五年以後，已不合於「五年後再犯」之規定，且因已於「
      五年內再犯」，顯見其再犯率甚高，原實施觀察、勒戒或
      強制戒治，已無法收其實效，即應依該條例第10條處罰（
      最高法院95年度第7 次刑事庭會議決議要旨參照）。查以
      ，被告於89年10月27日因停止戒治而釋放，於90年4 月10
      日因強制戒治期滿未經撤銷停止戒治而視為執行完畢後（
      初犯），於執行完畢五年內，再犯事實欄一、(二)施用毒品
      罪等情，有臺灣高等法院被告前案紀錄表1 份在卷可稽，
      被告於初犯經觀察勒戒執行完畢釋放五年以內為二犯，依
      上開說明，本案再犯已非毒品危害防制條例第23條第2項
      規定之「五年後再犯」類型，應依法訴追處罰。綜上所述
      ，本案事證明確，被告犯行洵堪認定，應予依法論科。
三、論罪科刑
（一）罪名：查甲基安非他命屬毒品危害防制條例第2 條第2 項
      第2 款所規定之第二級毒品；核被告上揭施用甲基安非他
      命之行為，係犯毒品危害防制條例第10條2 項施用第二級
      毒品罪。
（二）吸收關係：被告上揭為施用而持有第二級毒品之低度行為
      ，為施用第二級毒品之高度行為所吸收，不另論罪。
（三）累犯：查被告有如事實欄一所述之前案刑事犯罪執行紀錄
      ，有臺灣高等法院被告前案紀錄表1 份附卷可稽，其於上
      開有期徒刑執行完畢後5 年內，故意再犯本件有期徒刑以
      上之罪，應依刑法第47條第1 項之規定，論以累犯，並加
      重其刑。
（五）量刑：爰審酌被告之素行非佳，有多次施用毒品前科，此
      有臺灣高等法院被告前案紀錄表可按，惟施用毒品戕害自
      身健康、犯罪所生之危害尚非鉅大及犯罪後坦承犯行態度
      尚可等一切情狀，認公訴人當庭具體求處有期徒刑9 月並
      非相當，故量處如主文所示之刑，並諭知易科罰金折算標
      準，以示懲儆。
據上論斷，應依刑事訴訟法第273 條之1 第1 項、第299 條第1
項前段，毒品危害防制條例第10條第2 項，刑法第11條前段、第
47條第1 項、第41條第1項前段，判決如主文。
本案經檢察官朱俊銘到庭執行職務。
中    華    民    國    98    年    10    月    26    日
                      刑事第十三庭  法  官  方鴻愷
以上正本證明與原本無異。
如不服本判決應於收受本判決後10日內向本院提出上訴書狀，其
未敘述上訴理由者，並得於提起上訴後10日內向本院補提理由書
狀（均須按他造當事人之人數附繕本）「切勿逕送上級法院」。
                                    書記官  陳昭綾
中    華    民    國    98    年    10    月    29    日
附錄本案論罪科刑法條全文：
毒品危害防制條例第10條
施用第一級毒品者，處6月以上5年以下有期徒刑。
施用第二級毒品者，處3年以下有期徒刑。


司法院資訊處製作；財團法人民間司法改革基金會備份。
